【裁判字號】    99,交聲,690
【裁判日期】    990528
【裁判案由】    違反道路交通管理處罰條例聲明異議
【裁判全文】
臺灣士林地方法院交通事件裁定         99年度交聲字第690號
原處分機關  交通部公路總局臺北區監理所蘆洲監理站
異  議  人  甲○○
即受處分人
上列異議人即受處分人因違反道路交通管理處罰條例案件，對於
交通部公路總局臺北區監理所蘆洲監理站於民國99年5 月11日所
為北監蘆字第裁46-AM0000000號違反道路交通管理事件裁決書（
舉發違反道路交通管理事件通知單案號：臺北市政府警察局中山
分局長春路派出所北市警交大字第AM0000000 號），聲明異議，
本院裁定如下：
    主  文
異議駁回。
    理  由
一、按「禁行機車」標字，用以告示本車道禁止汽缸總排氣量未
    滿550 立方公分之機器腳踏車通行，繪設於路段起點，路段
    過長時，得於路段中加繪之，道路交通標誌標線號誌設置規
    則第178 條定有明文。次按汽車駕駛人，爭道行駛而有機器
    腳踏車不在規定車道行駛之情形者，處新臺幣6 百元以上1
    千8 百元以下罰鍰，並記違規點數1 點；又汽車駕駛人，未
    依規定行駛車道，當場不能或不宜攔截製單舉發者，得以非
    固定式科學儀器取得證據資料證明其行為違規，記明車輛牌
    照號碼、車型等可資辨明之資料，以汽車所有人為被通知人
    製單舉發，道路交通管理處罰條45條第13款、第63條第1 項
    第1 款、第7 條之2 第1 項第7 款、第2 項第5 款、第4 項
    分別定有明文。
二、原處分意旨略以：異議人即受處分人甲○○（下簡稱異議人
    ）於民國（下同）98年3 月4 日8 時49分許，騎乘車號850-
    BFE 號重型機車（下簡稱違規機車），在臺北市○○○路○
    段「禁行機車」車道上行駛而有「機車行駛禁行車道」之違
    規行為，經臺北市政府警察局中山分局員警拍照採證依法逕
    行製單舉發後，異議人亦於99年4 月8 日陳述意見，原處分
    機關臺北市交通裁決所仍認定違規事實明確，爰依道路交通
    管理處罰條例第45條第13款及第63條第1 項之規定，就前開
    違規事實裁處異議人新臺幣6百 元之罰鍰，並記違規點數1
    點等語。
三、異議意旨略以：異議人係為閃避右側遊覽車，為維護自身行
    車安全，不得不偏左行駛，而被迫騎上禁行機車道上，雖然
    違規屬實，應屬情有可原不應受罰，因而對原處分表明不服
    ，為此聲明異議云云。
四、經查：
  (一)異議人對於前揭時間，騎乘違規機車在違規地點之「禁行機
    車」車道行駛之事實並不爭執，核與臺北市政府警察局中山
    分局長春路派出所北市警交大字第AM0000000 號舉發違反道
    路交通管理事件通知單所附採證照片2 幀附卷可稽，而堪認
    定。
  (二)雖異議人辯稱因當時為閃避右側遊覽車故繞道行駛云云，惟
    查，違規地點之臺北市○○○路○段設有4 車道，其中自內
    側起算之第1 車道及第2 車道均係設有「禁行機車」標字之
    車道，其餘2 車道即外側車道均未禁行機車，此有前揭舉發
    通知單所附採證照片在卷可稽，可證違規地點之建國北路二
    段內側第1 車道及第2 車道均為禁行機車車道，僅有自內側
    起算之第3 、4 車道可供機車行駛。
  (三)復觀之本件採證照片顯示違規機車行駛於自內側起算第2 車
    道上，確係行駛在禁行機車車道上，與在第3 車道上行駛之
    遊覽車併行。倘有異議人所述為維護自身安全及安全距離而
    閃避遊覽車云云，異議人在第3 車道上自行調節行車速度並
    於超越第4 車道之計程車後，向右駛入第4 車道，即可達到
    閃避第3 車道之遊覽車或第4 車道之計程車之目的，並無必
    須駛入「禁行機車」之理。況異議人乃領有合格駕駛執照且
    有相當騎乘機車經驗之人，自難對前開法條規定諉為不知，
    是以，異議人前開所辯尚難遽採有利異議人之抗辯。
  (四)綜上所述，本件事證明確，異議人違規事實已堪認定。原處
    分機關認為異議人違規事實明確，爰分別依道路交通管理處
    罰條例第45條第13款、第63條第1 項第1 款之規定，就異議
    人有「機器腳踏車，不依規定車道行駛」之違規事實裁處新
    臺幣6 百元之罰鍰，並記違規點數1 點經核並無不當，從而
    ，本件異議為無理由，應予駁回。
五、據上論斷，應依道路交通案件處理辦法第19條，裁定如主文
    。
中    華    民    國    99    年    5     月    28    日
                  交通法庭    法  官      黃欣怡
以上正本證明與原本無異。
如不服本裁定應於送達後5 日內向本院提出抗告狀。
                              書記官      陳慧玲
中    華    民    國    99    年    5     月    28    日

司法院資訊處製作；財團法人民間司法改革基金會備份。
